最高法院刑事判決　　　　　　一○○年度台上字第二八二二號
上　訴　人　台灣高等法院高雄分院檢察署檢察官　
上　訴　人　
即　被　告　陳曉年
被　　　告　楊　 欣
上列上訴人等因被告等違反毒品危害防制條例案件，不服台灣高
等法院高雄分院中華民國九十九年三月一日第二審更審判決（九
十八年度重上更(一)字第一二五號，起訴案號：台灣高雄地方法院
檢察署九十四年度毒偵字第五五一九、五五二○號，同年度偵字
〈原判決誤載為毒偵字〉第一二九三一號），提起上訴，本院判
決如下：　
      主  文
上訴駁回。
      理  由
一、陳曉年上訴部分
按刑事訴訟法第三百七十七條規定，上訴於第三審法院，非以判
決違背法令為理由，不得為之。是提起第三審上訴，應以原判決
違背法令為理由，係屬法定要件。如果上訴理由書狀並未依據卷
內訴訟資料，具體指摘原判決不適用何種法則或如何適用不當，
或所指摘原判決違法情事，顯與法律規定得為第三審上訴理由之
違法情形，不相適合時，均應認其上訴為違背法律上之程式，予
以駁回。本件上訴人即被告陳曉年上訴意旨略稱：(一)、原判決認
定陳曉年明知MDMA（俗稱搖頭丸）、MDEA為列管之第二級毒品，
竟基於營利之意圖，於民國九十四年四月二十三日，以電話與不
詳姓名之成年男子達成販賣MDMA之合意，因尚未交付而未遂。又
明知愷他命為列管之第三級毒品，亦基於販賣圖利之犯意，於同
年五月中旬，向綽號「偉仔」之成年男子購入含MDMA、MDEA及愷
他命成分之錠劑共五十一顆伺機販賣，而論處陳曉年連續販賣第
二級毒品罪刑，無非以監聽譯文為犯罪之部分論據，但其中陳曉
年與不詳姓名男子之監聽譯文內容顯示：雙方只在談論「衣服」
之價格；其中部分譯文內容，雖曾談論毒品之交易，但陳曉年卻
指示，購買毒品之相關事宜，可由第三者直接來電聯繫等語，如
上開譯文內容屬實，該不詳姓名之男子未續與陳曉年達成毒品交
易之合意，陳曉年無以成立販賣第二級毒品之未遂罪。(二)、陳曉
年雖自承有轉讓上開毒品之犯行，但未從中得利，自不成立販賣
第二級毒品罪。又警方人員於預設之問話中，誘導共同被告楊欣
為不利於陳曉年之陳述，但楊欣被訴販賣MDMA、MDEA及愷他命之
犯行，業據原審判決無罪在案；則楊欣上開不利於陳曉年之供詞
，自不足採信。此外，原判決又認定陳曉年以搖頭丸每顆新台幣
（下同）二百元至三百元之價格買進，欲以每顆二百五十元賣出
，而獲有利潤，但未敘明得利之數額，併有判決不載理由之違背
法令云云。
惟查原判決係依憑陳曉年於警詢中所為不利於己之自白，核與共
同被告楊欣供述之情節相符，並有扣案之錠劑，並參酌高雄醫學
大學附設中和紀念醫院之四紙檢驗報告書及監聽譯文等證據為綜
合之判斷，認陳曉年有販賣第二、三級毒品之犯行，因而撤銷第
一審之不當科刑判決，改判依刑法想像競合犯及刑法修正前關於
連續犯之規定，論處陳曉年連續販賣第二級毒品罪刑，及相關之
沒收宣告，已敘明其所憑之證據及認定之理由。而以陳曉年所辯
：扣案之毒品係與他人合購，供己施用云云，如何不足以採信，
於理由中詳加說明與指駁，並說明監聽譯文所示「衣服」、「褲
子」係代表不同毒品之暗語等情甚詳。按販賣毒品罪，並不以販
入之後復行賣出為構成要件，苟以營利為目的，將毒品販入或賣
出，有一於此，其犯罪即經完成，而成立販賣既遂罪。原判決認
定陳曉年基於販賣第二級毒品以牟利之犯意，於九十四年五月中
旬，向綽號「偉仔」之成年男子購入含MDMA、MDEA及愷他命錠劑
共五十一顆，伺機販賣，則於販入時，已成立販賣第二級毒品罪
名。原判決並未認定陳曉年事後曾出售上開毒品，自無從為獲利
之算計。又楊欣為陳曉年之妻，其有關陳曉年販賣第二級毒品之
供述，未受警方之誘導，有勘驗筆錄可按，自可為陳曉年犯罪之
補強證據，不因本身日後受無罪之判決而影響其證言之真實。至
於不詳姓名之男子與陳曉年只初步談論買賣第二級毒品，再由別
人代為達成買賣之合意，無礙陳曉年犯罪之成立。陳曉年上訴意
旨徒就原審採證認事職權之適法行使為任意指摘，核與法律規定
得為第三審上訴理由之違法情形，不相適合。其上訴為違背法律
上之程式，應予駁回。
二、檢察官對楊欣上訴部分
本件公訴意旨略以：被告楊欣明知MDMA、MDEA係毒品危害防制條
例列管之第二級毒品，以及愷他命為列管之第三級毒品，均不得
非法販賣。竟與陳曉年共同基於營利之意圖，由楊欣於九十四年
二月十七日上午五時五十九分許，同年二月十八日，以愷他命每
公克一千一百元價，各售予不詳姓名男子甲、男子乙。又於九十
四年二月二十二日二時二十四分許，由陳曉年以同一價格，販賣
愷他命予綽號「清松仔」之不詳姓名男子。另於同年四月十二日
共同販賣愷他命予不詳姓名男子丙。同年月二十三日又共同販賣
愷他命予不詳姓名男子丁。再於同年四月二十七日、同年四月二
十九日、同年五月十四日、同年月二十三日共同販賣愷他命予不
詳姓名男子戊。復於同年四月二十七日共同販賣愷他命予不詳姓
名男子己；先後得款十二萬六千九百五十元。楊欣與陳曉年又承
共同販賣營利之犯意，由陳曉年於九十四年五月中旬，在高雄市
○○路與光華路交岔路口附近某處，向綽號「偉仔」之不詳姓名
之成年男子販入含MDMA、MDEA及愷他命，再予分裝，欲以搖頭丸
錠劑每顆二百五十元、愷他命粉末每公克一千一百元或一千二百
元之價格伺機出售等情，因認楊欣犯有毒品危害防制條例第四條
第二項、第三項之罪嫌。但調查結果，認監聽譯文內容中楊欣雖
表示手上有毒品，對方亦在探詢毒品之價格，且無販賣毒品種類
、對象與價格之約定，難認有買賣毒品之合意。是上開監聽譯文
，不足據為楊欣犯罪之論據。另以警方人員亦未由楊欣手上扣得
任何毒品。參以共同被告陳曉年更無楊欣有參與販賣上開毒品之
陳述；尚乏證據以證明楊欣犯罪。因而撤銷第一審關於論處楊欣
共同販賣第二級毒品之不當科刑判決，改判諭知楊欣無罪，已詳
予說明其論斷之憑據與理由。檢察官上訴意旨略稱：(一)、原判決
既認陳曉年已向綽號「偉仔」之不詳姓名之成年男子販入含MDMA
、MDEA及愷他命粉末之犯行；監聽譯文內容亦顯示楊欣有販賣上
開毒品之意圖，則楊欣就陳曉年向綽號「偉仔」購入含MDMA、MD
EA及愷他命之犯行，自無不知之理，原審就此未為必要之調查，
遽為楊欣無罪之判決，調查職責，尚有未盡。(二)、楊欣於陳曉年
購入愷他命後，曾參與上開毒品之分裝行為；此舉適足以證明楊
欣參與販賣毒品之犯行，原審捨此重要證據不採。且就楊欣與陳
曉年及他人間，有關楊欣涉案之通訊監聽譯文內容於不顧，併有
可議等語。惟查原判決已就卷證資料說明相關證據，不足為楊欣
犯罪之事證，已如前述。至楊欣雖曾替陳曉年為分裝毒品之行為
，未據檢察官舉證證明上開行為與販賣毒品行為之關聯，難以單
純之毒品分裝行為，反推楊欣有販賣毒品之犯行。檢察官上訴意
旨就原審已說明之事項，重為事實之爭執，其上訴為違背法律上
之程式，應併予駁回。
據上論結，應依刑事訴訟法第三百九十五條前段，判決如主文。
中    華    民    國  一○○  年    五    月  二十六  日
                      最高法院刑事第三庭
                          審判長法官  陳  正  庸  
                                法官  林  秀  夫  
                                法官  林  瑞  斌  
                                法官  謝  靜  恒  
                                法官  魏  新  和  
本件正本證明與原本無異
                                      書  記  官  
中    華    民    國  一○○  年    五    月   三十   日
                                                       s